【裁判字號】    98,抗,156
【裁判日期】    980728
【裁判案由】    返還身份證等
【裁判全文】
臺灣高等法院臺南分院民事裁定  98年度抗字第156號
抗  告  人  甲○○
法定代理人  丙○○
上列抗告人因與相對人乙○○、沈陳錦華間請求返還身份證事件
，就臺灣臺南地方法院於中華民國九十八年六月八日所為民事裁
定（九十七年度訴字第一○二七號），提起抗告，本院裁定如下
：
      主      文
抗告駁回。
抗告訴訟費用新台幣壹仟元由抗告人負擔。
      理      由
一、抗告意旨略以：原審雖以九十七年度家抗字第一○七號民事
    裁定廢棄九十六年度禁字第二三三號裁定，認定相對人沈陳
    錦華為抗告人之監護人，惟沈陳錦華於本件訴訟係對造當事
    人，與抗告人利害關係相反，自應以次監護人為其法定代理
    人，又抗告人無次監護人，則應以親屬會議選任之監護人為
    其法定代理人，茲丙○○經親屬會議選任為抗告人之監護人
    ，有親屬會議紀錄為憑，且原裁定選任丙○○為共同監護人
    ，有保管抗告人身分證、健保卡以利養護之必要，因此丙○
    ○為抗告人之法定代理人應屬合法。況依最高法院五十年度
    台抗字第一八七號判例要旨，本件應為抗告人選任特別代理
    人，請准丙○○為抗告人之特別代理人，俾利本案順利進行
    。為此提起本件抗告，求為廢棄原裁定等語。
二、經查：
  (一)按禁治產人為無行為能力人。禁治產人應置監護人。監護人
    為受監護人之法定代理人。此觀民法第十五條、第一千一百
    十條、第一千零九十八條規定自明。又民法並無監護人必須
    為一人之規定，則同一順序之監護人為數人時，自須共同行
    使監護權（最高法院八十五年度台上字第八二三號裁判意旨
    參照）。且同一當事人之法定代理人有數人時，除依民法或
    其他法令之規定得由數法定代理人任何一人均得單獨代理者
    外，因法定代理人數人之法定代理權只有一個，故應由共同
    法定代理人全體共同行使之，始為合法代理。經查，本件係
    由丙○○自任為抗告人之法定代理人，於九十七年六月十六
    日在原審提起訴訟，因抗告人已於九十七年五月七日，經原
    審以九十六年度禁字第二三三號民事裁定宣告為禁治產人，
    原審並選定丙○○、乙○○、沈世珠、沈麗玉為抗告人之共
    同監護人，有裁定書足參（見原審卷第十八頁，嗣後原審合
    議庭廢棄選定共同監護人，認沈陳錦華為禁治產人之法定監
    護人）。抗告人於起訴時，既為禁治產人之無行為能力人，
    其監護人有丙○○、乙○○、沈世珠、沈麗玉，乙○○與抗
    告人互為當事人，有利害衝突，無從與其他共同監護人共同
    行使法定代理權，則抗告人之其他法定代理人即丙○○、沈
    世珠、沈麗玉，依上說明，即應同列為抗告人之法定代理人
    ，共同行使法定代理權，其起訴方屬合法。原審於九十七年
    十一月十七日裁定命於七日內補正，遲未補正，且沈世珠、
    沈麗玉已分別於九十八年二月十日、十一日具狀拒絕補正（
    見原審卷第三○五、三一三頁），況原審選任丙○○、乙○
    ○、沈世珠、沈麗玉四人為監護人部分，經關係人提起抗告
    ，已經原審合議庭裁定廢棄，有該院九十七年度家抗字第一
    ○七號裁定可按（見原審卷第五一五頁），則抗告人之法定
    代理人應係沈陳錦華，亦非丙○○，是本件抗告人起訴，僅
    列丙○○為其法定代理人，自屬欠缺由法定代理人合法代理
    之訴訟要件，原審裁定駁回抗告人之起訴，於法並無不合。
  (二)次按無訴訟能力人有為訴訟之「必要」，而無法定代理人或
    法定代理人不能行使代理權時，其親屬或利害關係人，得聲
    請受訴法院之審判長，選任特別代理人，民事訴訟法第五十
    一條第二項著有明文。查本件起訴時，原審已裁定選任丙○
    ○、乙○○、沈世珠、沈麗玉為抗告人之共同監護人，雖監
    護人間彼此對是否提起本訴訟認知不同，惟意見不同尚非不
    能行使代理權者，是抗告人起訴時有法定代理人並可行使代
    理權，自無選任特別代理人需要。況其後抗告人之監護人已
    變更為沈陳錦華，沈陳錦華既係抗告人之監護人，身分證、
    健保卡由監護人持有，事屬常態，難認有起訴之必要，原審
    駁回丙○○之聲請選任特別代理人，於法難認有違，又選任
    特別代理人之裁定若係訴訟程序進行中所為者，固不能抗告
    ，惟此項裁定，依民事訴訟法第四百九十五條之一準用同法
    第四百三十八條前段規定，並受本院之審理，併予說明。
三、綜上，本件抗告為無理由，依民事訴訟法第四百九十五條之
    一第一項、第四百四十九條第一項、第九十五條、第七十八
    裁定如主文。
中    華    民    國    98    年     7    月    28    日
                  民事第二庭    審判長法  官  丁振昌
                                      法  官  李素靖
                                      法  官  吳上康
上為正本係照原本作成。
本裁定除以適用法規顯有錯誤為理由外，不得再抗告。如提再抗
告（須附繕本），應於收受送達後10日內委任律師為代理人向本
院提出再抗告狀，並繳納再抗告費新台幣1千元。
中    華    民    國    98    年    7     月    29    日
                                      書記官  易慧玲
【附記】
民事訴訟法第495條之1第2項準用同法第466條之1第1、2項規定
：
(1)對於第二審判決上訴，上訴人應委任律師為訴訟代理人。但上
  訴人或其法定代理人具有律師資格者，不在此限。
(2)上訴人之配偶、三親等內之血親、二親等內之姻親，或上訴人
  為法人、中央或地方機關時，其所屬專任人員具有律師資格並
  經法院認為適當者，亦得為第三審訴訟代理人。
民事訴訟法第466條之2：
  上訴人無資力委任訴訟代理人者，得依訴訟救助之規定，聲請
  第三審法院為之選任律師為其訴訟代理人。


司法院資訊處製作；財團法人民間司法改革基金會備份。
